【裁判字號】    98,簡上,119
【裁判日期】    980612
【裁判案由】    詐欺
【裁判全文】
臺灣彰化地方法院刑事判決             98年度簡上字第119號
上  訴  人
即  被  告  丙○○
上列上訴人因詐欺案件，不服本院九十八年度簡字第七八五號中
華民國九十八年三月二十六日第一審簡易判決（原檢察官聲請簡
易判決處刑案號：九十八年度偵字第五三二號、第八三五號、第
二一五五號）及檢察官就同一事實移送併案審理（臺灣彰化地方
法院檢察署九十八年度偵字第三八０二號），提起上訴，本院管
轄第二審合議庭判決如下：
    主  文
上訴駁回。
丙○○緩刑貳年。
    事  實
一、本案經本院審理結果，認第一審判決認事用法及量刑均無不
    當，應予維持，並引用第一審判決書記載之事實、證據及理
    由（如附件，惟原簡易判決所引用之檢察官聲請簡易判決處
    刑書犯罪事實欄第十二行「存摺、款卡（含密碼）」之記載
    應更正為「存摺、提款卡（含密碼）」）。
二、本件上訴人即被告丙○○（以下簡稱被告）上訴意旨略以：
    被告就所涉犯幫助詐欺取財之犯罪事實業於警詢及偵查中均
    坦承不諱，惟仍請鈞院審酌被告現已衷心悔悟認錯並願盡力
    補償被害人所受損害，乃因偵審期間被告無法籌得款項，且
    被告亦不知如何與被害人聯繫，致無法補償被害人所受損失
    ，現被告已向友人籌得部分資金，得以賠償上開被害人之損
    害，為此請鈞院開庭時請被害人到庭，使被告能向被害人表
    達歉意並努力與被害人協商和解事宜，則能稍彌被害人所受
    損害，故請求鈞院從輕量刑或為緩刑之宣告，俾利自新等語
    。
三、訊據被告對於上開幫助詐欺取財之犯罪事實坦承不諱，且經
    查：
（一）被害人甲○○係接獲詐騙集團成員所撥打之電話，向其佯
      稱：你的遠東銀行帳戶有問題，你須至自動櫃員機操作，
      把錢轉到另一個安全的帳戶內云云，致被害人甲○○因而
      陷於錯誤，即於九十七年十一月二十八日，依指示前往操
      作自動櫃員機，而將自己帳戶內之存款新臺幣（以下同）
      一萬五千三百八十二元轉匯至被告前揭帳戶；又被害人丁○○、戊○○、乙○○、己○○等人確均係接獲詐騙集團
      成員所撥打之電話，向其佯稱：你之前於網路購物時，誤
      遭設定為分期付款，你需至自動櫃員機前操作以取消設定
      云云，被害人丁○○、戊○○、乙○○、己○○等人因而
      陷於錯誤，被害人丁○○即於九十七年十一月二十九日，
      依指示前往操作自動櫃員機，而將自己帳戶內之存款一萬
      二千六百三十五元及五千一百九十五元轉匯至被告前揭帳
      戶，被害人戊○○、乙○○二人亦於九十七年十一月二十
      八日，分依指示前往操作自動櫃員機，而將自己帳戶內之
      存款一萬八千九百九十九元、二萬四千八百九十七元轉匯
      至被告前揭帳戶，被害人己○○亦於九十七年十一月二十
      八日，依指示前往操作自動櫃員機，而將自己帳戶內之存
      款九萬三千元及一萬三千元轉匯至被告前揭帳戶等情，業
      據證人即被害人甲○○、丁○○、戊○○、乙○○、己○○等人於警詢中證述綦詳，並有被害人之土地銀行自動櫃
      員機交易明細表、郵政自動櫃員機交易明細表、華泰銀行
      自動櫃員機交易明細表、華南商業銀行員林分行函覆之客
      戶基本資料建檔查詢印表、存款往來項目申請書、存款往
      來明細表、第一商業銀行員林分行函覆之顧客資料、交易
      明細各一份及中國信託自動櫃員機交易明細表二份、第一
      銀行自動櫃員機交易明細表二份在卷可稽，足徵被告所申
      設之上開帳戶確遭詐騙集團成員作為實施詐欺取財之用。
（二）按刑法上之故意，分直接故意（確定故意）與間接故意（
      不確定故意），「行為人對於構成犯罪之事實，明知並有
      意使其發生者」為直接故意，「行為人對於構成犯罪之事
      實，預見其發生而其發生並不違背其本意者」為間接故意
      ；一般人至金融機構開設帳戶並非難事，如非因財產犯罪
      等不法目的，依常情並無捨棄自己帳戶而迂迴以花費金錢
      或其他方法向無相當信賴關係之人取得帳戶使用之理，且
      近年來以退稅或中獎等不實電話內容而詐欺取財之犯罪類
      型層出不窮，該等犯罪多數均係利用他人帳戶作為詐欺所
      得財物之出入帳戶，業經媒體廣為披載，是依一般人通常
      之知識、智能及經驗，均已深知向陌生人購買、承租或其
      他方法取得帳戶之人，多係欲藉該帳戶取得不法犯罪所得
      ，且隱匿實際身分，以逃避司法單位之追查，若此社會現
      實，恆係一般人本於日常生活經驗即可體察，被告於案發
      時為六十一歲之成年人，對此自亦難諉為不知，故被告將
      其華南商業銀行帳戶之存摺、提款卡與密碼及第一商業銀
      行之提款含（含密碼）交付予姓名、年籍不詳自稱「何自
      成」之成年男子，導致該帳戶將來可能被用來作為詐欺取
      財等非法用途之工具乙節，應有所預見，且不違背其本意
      。是以，被告猶提供所有之上開帳戶予姓名、年籍不詳自
      稱「何自成」之詐欺集團成員使用，足認被告主觀上容任
      該詐欺集團將上開帳戶作為詐欺取財之指定帳戶使用，準
      此，被告確有幫助詐欺取財之不確定故意甚明。
（三）綜上所述，本件事證已臻明確，被告犯行堪予認定，應予
      依法論科。
四、次按刑法關於正犯、從犯之區別，係以其主觀之犯意及客觀
    之犯行為標準，凡以自己犯罪之意思而參與犯罪，無論其所
    參與者是否犯罪構成要件之行為，皆為正犯，其以幫助他人
    犯罪之意思而參與犯罪，其所參與者，苟係犯罪構成要件之
    行為，亦為正犯，必以幫助他人犯罪之意思而參與犯罪，其
    所參與者又為犯罪構成要件以外之行為，始為從犯（最高法
    院二十五年上字第二二五三號判例要旨參照）。是如未參與
    實施犯罪構成要件之行為，且係出於幫助之意思提供助力，
    即屬幫助犯，而非共同正犯，本案被告係基於幫助他人詐欺
    取財之犯意，提供上開帳戶存摺及提款卡（含密碼）予詐騙
    集團成員，意圖為自己不法之所有，詐欺被害人匯款至詐騙
    集團成員所提供之帳戶，是被告顯係以幫助他人為詐欺取財
    犯罪之意思，其所參與者僅係提供前開帳戶存摺及提款卡（
    含密碼），亦即參與犯罪構成要件以外之行為，依前開說明
    ，核被告交付該帳戶存摺及提款卡（含密碼）予詐騙集團成
    員詐欺被害人甲○○、丁○○、戊○○、乙○○、己○○等
    人所為，係犯刑法第三十條第一項、第三百三十九條第一項
    之幫助詐欺取財罪。被告以一行為交付其華南商業銀行員林
    分行之存摺、提款卡（含密碼）及第一商業銀行帳戶之提款
    卡及提款卡密碼予姓名、年藉不詳自稱「何自成」之成年男
    子，幫助該姓名、年籍不詳自稱「何自成」之成年男子及該
    男子所屬詐欺集團成員分別對被害人甲○○、丁○○、戊○○、乙○○及己○○為詐欺取財，被告提供其上開銀行帳戶
    存摺、提款卡（含密碼）予不詳姓名、年籍自稱「何自成」
    之成年男子所屬之詐欺集團使用，分別詐欺被害人甲○○、
    丁○○、戊○○、乙○○及己○○，被告僅有一幫助行為，
    雖正犯為五次詐欺行為，就被告而言，僅有一次犯罪行為，
    仍僅成立一幫助犯之罪（最高法院九十六年度臺非字第二四
    五號判決要旨參照）。本案被告幫助他人犯詐欺取財罪，為
    從犯，本院衡其犯罪情節較正犯為輕，爰依刑法第三十條第
    二項之規定，按正犯之刑減輕之。
五、原審以被告幫助詐欺取財犯行事證明確，並審酌上開情狀，
    ，據以論罪科刑，判處被告有期徒刑五月，並諭知易科罰金
    之折算標準，核無不當，上訴人指摘原審量刑過重，請求撤
    銷原判決，從輕量刑，為無理由，應駁回其上訴。又被告前
    未曾受有期徒刑以上刑之宣告，此有臺灣彰化地方法院檢察
    署刑案資料查註紀錄表及臺灣高等法院被告前案紀錄表在卷
    可考，其因一時失慮，致罹刑典，且被告事後已與被害人甲○○、丁○○、戊○○、己○○等人成立調解及將被害人乙○○被詐騙之金額寄給被害人乙○○，此有調解筆錄一份及
    郵局國內匯款執據五份在卷可稽，被告經此偵審程序與論罪
    科刑之教訓後，當知所警惕，而無再犯之虞，本院認所宣告
    之刑，以暫不執行為適當，爰依刑法第七十四條第一項第一
    款，併予宣告緩刑二年，以啟自新。
據上論斷，應依刑事訴訟法第四百五十五條之一第一項、第三項
、第三百七十三條、第三百六十八條，刑法第七十四條第一項第
一款，判決如主文。
本件經檢察官陳茂榮到庭執行職務。
中    華    民    國    98    年    6     月    12    日
                  臺灣彰化地方法院刑事第二庭
                                  審判長法官  石馨文
                                  法      官  羅永安
                                  法      官  陳秋錦
以上正本證明與原本無異。
本件不得上訴。
中    華    民    國    98    年    6     月    15    日
                                  書  記  官  洪年慶


司法院資訊處製作；財團法人民間司法改革基金會備份。
